臺灣高等法院刑事判決　　　　　　　　100年度軍上字第39號
上　訴　人
即　被　告　溫文言
上列上訴人因違反毒品危害防制條例案件，不服國防部高等軍事
法院一００年度上訴字第二六號，中華民國一百年八月九日第二
審判決（起訴案號：國防部北部地方軍事法院檢察署九十九年毒
偵字第一二五號），提起上訴，本院判決如下：
    主  文
上訴駁回。
    理  由
一、按被告不服高等軍事法院宣告有期徒刑之上訴判決者，得以
    判決違背法令為理由，向本院提起上訴，並準用刑事訴訟法
    關於上訴第三審之規定，軍事審判法第一百八十一條第五項
    、第二百零六條第一項定有明文。是不服高等軍事法院有期
    徒刑判決而向本院提出上訴者，非以原判決違背法令為理由
    者不得為之，此為其上訴之法定要件。若上訴理由並未依據
    卷內訴訟資料，具體指摘原判決不適用何種法則或如何適用
    不當，或所指摘原判決違法情事，顯與法律規定得為第三審
    上訴理由之違法情形，不相適合者，均應認其上訴為違背法
    律上之程式，應予以駁回，此觀諸刑事訴訟法第三百九十五
    條前段、第三百七十七條之規定至明。
二、上訴人即被告上訴意旨略以：
（一）被告溫文言就附表編號一、三、四所為之販賣第三級毒品
      犯行，雖未曾於偵查中自白，但被告溫文言並非故意否認
      犯罪，那是因為附表編號三之交易地點，被告溫文言記得
      之地點是「億生鮮超市」旁，經與證人杜智誠對質後，始
      發覺是在「國泰聯合診所」前，至附表編號一、四之販賣
      第三級毒品，則係因為於偵查訊問時為九十九年七月十五
      日，距離上開犯罪時間即九十九年二月十四日、九十九年
      二月二十七日，已相隔三至五月，故被告溫文言始會於偵
      查中稱不復記憶，但並不表示被告溫文言否認犯罪，故被
      告溫文言就上述附表編號一、三、四所為之犯行，應亦有
      毒品危害防制條例第十七條第二項自白減刑之適用。
（二）被告溫文言自偵查起迄審理中，均一致供述毒品來源係鍾
      清臺，況證人杜智誠也稱曾向鍾清臺購買毒品，故證人杜
      智誠之證詞補強了被告溫文言之供述，被告溫文言就毒品
      之來源有供述係鍾清臺，況證人杜智誠也在監聽電話中提
      到「他人在青苔家樓下」，足見被告溫文言毒品來源確係
      鍾清臺，原審未依毒品危害防制條例第十七條第一項之規
      定減輕被告溫文言之刑，亦有不當。
      為此提起上訴云云。
三、經查：
（一）就被告溫文言所犯附表編號三所示之販賣第三級毒品之犯
      行，其於偵查中係如此供述：
      檢察官經提示通訊監察譯文。
      「（問：九十九年二月十八日通訊監察譯文與00000
      00000通話內容為何？是否實在？據杜智誠表示當日
      因為下雨，溫文言本來沒辦法送貨，可是經過他一再要求
      ，後來就以新臺幣七百元交易，購得第三級毒品愷他命０
      ．九公克）被告溫文言答：原則上下雨天我不會出門，所
      以當天有沒有與杜智誠完成交易，我不記得了。不過當天
      我們之間確實有通過電話。」等語（詳毒偵字第一二五號
      第八五頁）。
      由上可知，被告溫文言於偵查中，就軍事檢察官已經提示
      通訊監察譯文，並告知證人杜智誠於偵查中證述確實有於
      當日向被告溫文言購買第三級毒品愷他命之證詞後，猶表
      示：下雨天不會出門，不記得有無出售第三級毒品愷他命
      予證人杜智誠等語，足見被告溫文言上訴理由所稱該次記
      得交易地點係在「億生鮮超市」旁，經與證人杜智誠對質
      後，始發覺是在「國泰聯合診所」前，並非故意否認犯罪
      ，尚與卷證資料不符。
（二）就被告溫文言所犯附表編號一、四所示之販賣第三級毒品
      之犯行，其於偵查中係如此供述：
  １、關於附表編號一之販賣第三級毒品愷他命部分：
      檢察官經提示通訊監察譯文。
      「（問：九十九年二月十四日通訊監察譯文與00000
      00000通話內容，譯文中0000000000電話
      是何人所有？）被告溫文言答：是我朋友鍾清臺所有。（
      問：他借給你電話的時候，是否知道你要用電話連繫販毒
      的事情？）被告溫文言答：知道。．．（問：通話內容如
      何？）我沒有印象有這一筆交易。（問：據證人杜智誠表
      示當日與你通話完畢後，是與你以新臺幣七百元交易，購
      得第三級毒品愷他命一公克，是否屬實？）被告溫文言答
      ：我不記得這件事情。」等語（詳毒偵字第一二五號第八
      六頁）。
      由上可知，被告溫文言於偵查中，就軍事檢察官已經提示
      通訊監察譯文，並告知證人杜智誠於偵查中證述確實有於
      當日向被告溫文言購買第三級毒品愷他命之證詞後，猶表
      示：不記得這件事情，顯見被告溫文言以偵訊時間距離犯
      罪時間已相隔三至五月，故被告溫文言始會於偵查中稱不
      復記憶，被告溫文言並非否認犯罪，主張其於偵查中亦有
      自白，而應依毒品危害防制條例第十七條第二項減刑云云
      ，自無理由。
  ２、關於附表編號四之販賣第三級毒品愷他命部分：
      檢察官經提示通訊監察譯文。
      「（問：九十九年二月二十七日通訊監察譯文與0000
      000000通話內容為何？是否實在？）被告溫文言答
      ：這五通電話是綽號『阿成』的男子拿一個咖啡色水餃包
      向我購買毒品Ｋ他命，於是我就約在苗栗縣竹南鎮○○街
      的『億客來超商』交易，但是因為包包我不喜歡，也不喜
      歡用換的，所以就沒有完成交易。（問：據證人杜智誠表
      示他以新臺幣一千四百元，向『阿言』購得二小包０．九
      公克（共一．八公克）毒品Ｋ他命，交易時間為九十九年
      二月二十七日二十三時十八分許，你如何解釋？）因為我
      對於這件事情已經沒有印象，不過杜智誠的確拿過包包跟
      我換毒品，可是我只有拿現金，從來都不以物易物的方式
      來交易。」等語（詳毒偵字第一二五號第八五頁）。
      由上可知，被告溫文言於偵查中，就軍事檢察官已經提示
      通訊監察譯文，並告知證人杜智誠於偵查中證述確實有於
      當日以七百元向被告溫文言購買第三級毒品愷他命之證詞
      後，猶表示：當時杜智誠係欲以物易物來交換毒品，經其
      拒絕，當天沒有販賣毒品予杜智誠，顯見被告溫文言上訴
      理由以其偵訊時間距離犯罪時間已相隔三至五月，故被告
      溫文言始會於偵查中稱不復記憶，被告溫文言並非否認犯
      罪云云，自無理由。
（三）按毒品危害防制條例第十七條第一項係規定「犯第四條至
      第八條、第十條或第十一條之罪，供出毒品來源，因而查
      獲其他正犯或共犯者，減輕或免除其刑。」，故得以依上
      開法條減刑者，除須供出其毒品之來源外，另須因而查獲
      其他正犯或共犯者，始得依該法條之規定減輕其刑。故按
      「毒品危害防制條例第十七條規定：犯第四條第一項之罪
      ，供出毒品來源，因而破獲者，得減輕其刑，其立法意旨
      重在鼓勵具體供出其上游販毒者，俾資追查該毒梟前手及
      其上游毒品，以杜絕毒品之蔓延與氾濫為目的。倘未因其
      自白進而查獲毒梟前手或其上游毒品者，自不得執此邀本
      條規定之寬減。」（詳最高法院九十二年度台上字第二八
      九七號判決意旨）。末按「施用毒品者，其所稱向某人購
      買之供述，須補強證據以擔保其供述之真實性。良以施用
      毒品者其供述之憑信性本不及於一般人，況施用毒品者其
      供出來源，因而破獲者，法律復規定得減輕其刑，其有為
      偵查機關誘導、或為邀輕典而為不實之陳述之可能，其供
      述之真實性自有合理之懷疑。是本院一貫之見解，認施用
      毒品者關於其向某人購買毒品之供述，必須補強證據佐證
      ，以擔保其供述之真實性，俾貫澈刑事訴訟無罪推定及嚴
      格證明之基本原則。又關於毒品施用者其所稱向某人購買
      毒品之供述，必須補強證據佐證，係指毒品購買者之供述
      縱使並無瑕疵，仍須補強證據佐證而言，以擔保其供述之
      真實性。該所謂補強證據，必須與施用毒品者關於相關毒
      品交易之供述，具有相當程度之關聯性，且足使一般人對
      於施用毒品者之供述無合理之懷疑存在，而得確信其為真
      實，始足當之。」（詳最高法院九十四年度台上字第二０
      三三號、九十六年度台上字第一０二九號判決意旨）、「
      犯施用毒品之罪，供出毒品來源，因而破獲者，得減輕其
      刑，毒品危害防制條例第十七條定有明文。施用毒品者之
      該項供述，固非絕無證據能力，但為防範其作利己損人之
      不實供述，自須擔保該項供述之真實性，始得作為判斷之
      依據。故事實審法院必須調查其他證據，以資審認，必至
      因其他證據證明力之佐證，已可確信該項供述為真實而無
      合理之懷疑時，始得據為對他人不利之認定。」（詳最高
      法院八十九年度台上字第四一七三號判決意旨）、「被告
      自警訊迄偵審中，始終否認有非法販賣安非他命犯行。而
      原判決認定被告有販賣安非他命予證人，僅以證人於警訊
      、偵查及第一審之證述為依據，並未調查其他足以佐證被
      告確有販賣安非他命行為及證人所供確與事實相符之證據
      。涉非法吸用麻醉藥品罪嫌之證人上開證述，係屬有利於
      己之供述，專憑其證言為被告有販賣安非他命事實之認定
      ，自嫌速斷。」（詳最高法院八十六年度台上字第五六八
      三號、八十七年度台上字第七八九號判決意旨）。經查：
      被告溫文言雖曾於偵查時及審理中均供述其毒品來源係鍾
      清臺（詳毒偵字第一二五號第八六頁、訴字第一五六號卷
      二第二十頁），惟經原審向國防部地方軍事法院檢察署函
      查是否有依據被告溫文言之供述而繼續追查鍾清臺販賣毒
      品情事，經該署分別以一００年五月十七日國偵北檢字第
      一０００００一七一五號函送之苗栗縣政府警察局竹南分
      局於一百年五月六日通知鍾清臺製作筆錄後、一００年七
      月二十五日國偵北檢字第一０００００二六二八號函覆依
      卷附門號0000000000號、門號0000000
      000號行動電話門號進行追查，猶無法依被告溫文言之
      供述而認定鍾清臺有販賣毒品之犯行，致未移送鍾清臺等
      情，此有前述國防部地方軍事法院檢察署函覆及鍾清臺警
      詢筆錄、苗栗縣政府警察局竹南分局一００年七月十八日
      南警偵字第一０００００一四０三五號函及苗栗縣政府警
      察局竹南分局一００年七月十六日警員陳青松偵查報告書
      等在卷可稽（詳上訴字第二六號卷第三八頁至第四一頁背
      面、第一一七頁至第一一七頁背面），由上可知，本案被
      告溫文言供述其毒品來源係鍾清臺，其目的係在欲依毒品
      危害防制條例第十七條第一項之規定減刑，必須補強證據
      佐證，以擔保其供述之真實性，俾貫澈刑事訴訟無罪推定
      及嚴格證明之基本原則，而本件被告溫文言前揭指述，尚
      乏補強證據佐證，且檢、警均亦未依被告溫文言之供述而
      查獲鍾清臺，雖被告溫文言上訴理由以證人杜智誠亦表示
      曾向鍾清臺購買毒品，惟此僅係證人杜智誠之上源是否係
      鍾清臺之問題，無從用以證明被告溫文言之毒品來源即係
      鍾清臺，另上訴理由以監聽譯文有監錄到證人杜智誠稱已
      在鍾清臺住處樓下，然亦無從執以證明鍾清臺即係被告溫
      文言之上源，況迄今檢、警均未依被告溫文言之供述而移
      送鍾清臺，是尚難依毒品危害防制條例第十七條第一項之
      規定減輕被告溫文言之刑。
四、綜上所述，被告溫文言係就原審採證認事職權之適法行使，
    或對原判決已明白論斷之事項，任意指摘原審認定事實違背
    經驗法則，或持已意就原判決已經指駁說明的陳詞再為爭辯
    ，以一己說詞泛指為違法，自與法律規定得為法律審上訴理
    由之違法情形，不相適合，其上訴違背法律上之程式，應予
    駁回。
據上論斷，應依軍事審判法第二百零六條第一項，刑事訴訟法第
三百九十五條前段，判決如主文。
中    華    民    國   100    年    10    月    17    日
                  刑事第十三庭審判長法  官  蔡新毅
                                    法  官  林秋宜
                                    法  官  曾淑華
以上正本證明與原本無異。
不得上訴。
                                    書記官  黃惠君
中    華    民    國   100    年    10    月    17    日